臺灣高等法院臺南分院刑事判決
　　　　　　　　　　　 九十二年度上訴字第一三一八號　Ａ
上　訴　人
即　被　告　丁○○
　　　　 （即莊素梅）
　　　　　　　　　　　樓之5
輔　佐　人　甲○○
　　　　（即被告之女）住同上
　　　　　　乙○○
　　　　（即被告之夫）住同上
指定辯護人　本院公設辯護人　戊○○
上列上訴人即被告因偽造文書案件，不服臺灣臺南地方法院九十
二年度訴字第二七六號中華民國九十二年九月二十二日第一審判
決（起訴案號：臺灣臺南地方法院檢察署九十一年度偵字第一一
九七九號），提起上訴，本院判決如下：
    主  文
上訴駁回。
    事  實
一、丁○○有多次之竊盜前科，嗣於民國（下同）九十年間復因
    犯竊盜罪，經原審以九十年度易字第四二五號判處有期徒刑
    十月，嗣其不服提起上訴，經本院駁回上訴確定，甫於九十
    一年六月十七日因縮短刑期執行完畢出獄，猶不知悛悔，復
    於九十一年九月二十七日中午十二時許，在台南縣永康市○○○路八七二巷十號騎樓前拾獲丙○○所遺失，內裝丙○○
    之信用卡、健保卡及駕照等物品之皮包一個，丁○○明知該
    皮包係他人所遺失之物品，竟意圖為自己不法之所有，將該
    皮包侵占入己。莊女復另行基於意圖為自己不法之所有而行
    使偽造私文書以詐欺取財之概括犯意，持丙○○所有之第一
    商業銀行股份有限公司（下稱第一銀行）與聯邦商業銀行股
    份有限公司（下稱聯邦銀行）信用卡各一張（卡號分別為0
    000000000000000號及000000000
    0000000號），分別於附表所示時間、地點，向「曼
    妮服飾精品店」購買褲子、裙子各一件等商品，向「全虹通
    訊永康中北店」購買手機及配件等商品，並在信用卡簽帳單
    之簽名欄上偽造「丙○○」之署名，持交店員核對其簽名之
    同一性以行使之，共刷卡消費新台幣（下同）一萬七千八百
    七十元，致該店店員陷於錯誤而交付商品，足以生損害於丙○○、聯邦商業銀行、第一銀行及附表所示商店負責人，嗣
    經警循線查獲而得知上情。
二、案經台南市警察局移請臺灣臺南地方法院檢察署檢察官偵查
    起訴。
    理  由
一、查上訴人即被告丁○○（下稱被告）於行為後，經輔佐人陳
    報因智能障礙無法為完全之陳述，經本院精神鑑定結果並未
    達於心神喪失，勉強為精神耗弱，有卷附行政院衛生署嘉南
    療養院之精神鑑定報告可據（見九十四年一月二十一日嘉南
    般字第０九四００００三四六號函），其於審判中未經選任
    辯護人，且被告未為任何答辯，爰依刑事訴訟法第三十一條
    第一項由本院指定本院公設辯護人為其辯護；又被告因行為
    後智能障礙無法為完全陳述，被告之夫乙○○（原審誤植為
    王鐸鋒）雖具狀陳明為被告之輔佐人，經合法通知無正當理
    由而未到場，被告之女甲○○以言詞陳述為被告之輔佐人，
    亦依刑事訴訟法第三十五條第三項經本院於九十四年三月二
    十三日審判中載明筆錄，合先敘明。
二、訊據被告之輔佐人甲○○，於本院審理中陳稱：被告行為時
    係在沒有意識之下侵占及盜刷（信用卡）購物，以前精神狀
    態即已不好，在檢察官訊問時精神時好時壞云云。惟查：
（一）前揭事實，業據被告本人迭於警詢、偵查中坦認不諱（見
      警卷第三頁至第七頁、偵查卷第二一頁、第二二頁），而
      其輔佐人即其夫乙○○於原審亦到庭陳述：被告在警察局
      、偵查中都很正常，據伊所知，其說是撿到東西，也沒有
      否認盜刷等語（見原審卷第一一四頁），核被告右開自白
      與被害人丙○○於警訊及偵查中指訴伊皮包遭他人所竊暨
      盜刷信用卡之情節大致相符，且證人即全虹通信行門市小
      姐即店員蘇秋華亦於原審指證被告即為持丙○○上開信用
      卡至店內消費之人，購買如事實欄之手機等情（見原審卷
      第一一三頁），此外，復有全虹通信行之監視錄影帶翻拍
      照片二張、聯邦銀行信用卡中心及第一銀行信用卡部出具
      之刷卡明細表各一份、第一銀行九十一年十二月十二日（
      九一）一總卡管字第一一八二０號函附消費簽帳單影本二
      張、香港上海豐銀行台北分行九十二年一月二十七日（
      九二）港銀卡第０三０三六號函附全虹通信刷卡消費簽
      帳單正本一張、聯邦銀行及第一銀行信用卡部出具之刷卡
      明細表各一紙及刷卡簽單影本四紙（見警卷一第二五頁、
      第三０頁、第三三頁、偵查卷第十五頁至第十九頁、第二
      八頁、第二九頁含向曼妮服飾精品店所購買之簽帳單等）
      在卷可資佐證。是被告前於警詢及偵查中之自白，核與事
      實相符，應堪採信。
（二）又被告行為時之精神狀態是否心神喪失？除被告於警偵訊
      中之自白情形，應對自如，且問答皆未離題，尚難認被告
      全然缺乏一般人對於外界事務之知覺理會及判斷作用，而
      無自由意識外，業於原審經送請財團法人奇美醫院台南分
      院就被告之精神鑑定，認被告固自八十五年發生車禍後，
      常有頭痛、全身抽搐、懷疑被人偷打等情形，惟被告不甚
      合作，無法排除因動機因素影響其衡鑑表現，依其於案發
      時冒信用卡人簽帳單上之簽名，疑有模仿原持卡人簽名之
      嫌，案發當時仍有相當之判斷力，知道字跡要模仿得像才
      可以而且有連續模仿以購得多樣商品之意圖，故推斷其案
      發時之精神狀態未達精神耗弱之程度，有該院九十二年七
      月二十九日（九二）美分字第０二六０號函暨精神鑑定報
      告書在卷可稽（見原審卷第八八頁至第九十頁）。是被告
      非但未心神喪失，即行為時之精神，對於外界事物之判斷
      能力，較普通人之一般平均程度，亦無顯然減退之情形。
      是被告之輔佐人甲○○於本院上開辯解，無非為被告卸責
      之詞，委不足採。
（三）綜上所述，本件事證已明，被告之犯行洵堪認定，應依法
      論科。
三、查被告偽造「丙○○」之署押於消費簽帳單上，除表示已收
    受特約商店所交付之交易標的物或消費標的，並確認該筆消
    費之憑證，具有表示法律上權利義務關係之證明，故簽帳單
    性質上除與收據相同外，並且為信用卡發卡銀行依據此向簽
    帳人收款之憑證，為文書之一種，並為私人製作之文書。核
    其拾獲李沛永遺失之皮包後侵占入己，復冒用「丙○○」名
    義刷卡消費詐取商品所為，係犯刑法第三百三十七條侵占離
    本人所持有之物罪、刑法第二百十六條行使第二百十條之偽
    造私文書罪及同法第三百三十九條第一項之詐欺取財罪。被
    告於簽帳單上偽造「丙○○」署押之行為為偽造私文書之部
    分行為，不另論偽造署押罪。又被告將偽造簽帳單之私文書
    交給特約商店職員，已達行使階段，其偽造私文書之低度行
    為為行使之高度行為所吸收，亦不另論罪，其先後多次冒「
    丙○○」姓名刷卡消費之行使偽造私文書及詐欺取財之行為
    ，時間緊接，方法相同，各觸犯構成要件相同之罪名，顯係
    基於概括之犯意為之，均應依連續犯之規定論以一罪並加重
    其刑。又被告所犯上開連續行使偽造私文書罪、及連續詐欺
    取財二罪間，有方法結果之牽連關係，應依刑法第五十五條
    之規定，從一重之連續行使偽造私文書罪論處（參見最高法
    院六十九年台上字第六九六號）。被告所犯前開侵占離本人
    持有之物罪與連續行使偽造私文書罪間，犯意各別，罪名不
    同，行為互殊，應分論併罰。又被告行為時之精神狀態經精
    神鑑定結果，認無精神耗弱之情形，有上開原審卷附奇美醫
    院檢附之精神鑑定報告書在卷可參，故無從減輕其刑（原審
    漏「無」字誤植），附此敘明。又被告曾犯有如事實欄所載
    之前科紀錄，有台灣高等法院被告全國前案紀錄表、台灣台
    南地方法院檢察署刑案資料查註紀錄表在卷可按，其於有期
    徒刑執行完畢後五年之內再犯本件有期徒刑以上之罪，為累
    犯，該部分應依法遞加重其刑。
四、原審以被告事證已臻明確，因予適用刑法第五十六條、第二
    百十六條、第二百十條、第三百三十七條、第三百三十九條
    第一項、第五十五條、第四十七條、第四十二條第二項、第
    二百十九條，罰金罰鍰提高標準條例第一條前段、第二條，
    審酌被告有多次之前科，素行不佳，犯罪之動機僅係一時貪
    念、其目的、手段、所生危害尚非甚鉅、犯罪後之態度等一
    切情狀，分別量處罰金一千元、有期徒刑八月，併就罰金刑
    部分諭知易服勞役之折算標準。另偽造上開消費簽帳單四張
    上之「丙○○」之簽名八枚（每張簽帳單一式含商店存根聯
    及由商店存根聯複寫而成之存根聯各一份二枚，共四枚之署
    名），均應依刑法第二百十九條規定，併予宣告沒收。又查
    本件扣案之名片七十二張、華南保管箱逾期通知書一張及林
    宗億駕照一張物均非違禁物，亦非直接供本件犯罪所用之物
    ，均不另諭知沒收。本院核其認事用法俱無不合，量刑亦稱
    妥適。被告上訴意旨猶執陳詞，認此案並未危害被害人生命
    安全，只因一時糊塗而犯錯，家中經濟拮据云云，空言指摘
    原判決量刑過重不當，請求撤銷原判決，並無可取，非有理
    由，應予駁回。
據上論結，應依刑事訴訟法第三百六十八條，判決如主文。
本案經檢察官曾銘芳到庭執行職務。
中　　華　　民　　國　　94　　年　　4 　　月　　13　　日
                  刑事第二庭　　審判長法　官　葉居正
                                      法　官　高明發
                                      法　官　莊俊華
以上正本證明與原本無異。
侵占罪部分不得上訴。
其餘部分如不服本判決，應於收受本判決後十日內向本院提出上
訴書狀。其未敘述上訴理由者並得於提起上訴後十日內向本院補
提理由書狀（均須按他造當事人之人數附繕本）「切勿逕送上級
法院」。
　　　　　　　　　　　　　　　　　　　書記官　廖明娟
中　　華　　民　　國　　94　　年　　4 　　月　　14　　日
附錄法條：
第  216 條  (行使偽造變造或登載不實之文書罪)
 　　　　　行使第二百十條至第二百十五條之文書者，依偽造
   　　　　、變造文書或登載不實事項或使登載不實事項之規
　　　　   定處斷。
第  210 條  (偽造變造私文書罪)
　　　　　　偽造、變造私文書，足以生損害於公眾或他人者，
  　　　　　處五年以下有期徒刑。
第  337 條  (侵占遺失物罪)
　　　　　　意圖為自己或第三人不法之所有，而侵占遺失物、
  　　　　　漂流物或其他離本人所持有之物者，處五百元以下
　　　　    罰金。
第　339　條 (普通詐欺罪)
　　　　　　意圖為自己或第三人不法之所有，以詐術使人將本
  　　　　　人或第三人之物交付者，處五年以下有期徒刑、拘
    　　　　役或科或併科一千元以下罰金。
　　　　　　以前項方法得財產上不法之利益或使第三人得之者
　　　　　　，亦同。前二項之未遂犯罰之。
附表：
  ┌──┬────────┬─────────┬─────────┬────────────┐
  │編號│　時間          │  地　　　　　點  │應沒收之被告偽造之│　信用卡                │
　│    │                │                  │簽名              │盜刷金額（新台幣）      │
　├──┼────────┼─────────┼─────────┼────────────┤
　│一  │民國九十一年九月│曼妮服飾精品店    │偽造「丙○○」簽名│聯邦銀行信用卡卡號：    │
　│    │二十七日        │                  │一枚              │000000000000│
　│    │                │                  │                  │○二一四號              │
　│    │                │                  │                  │                        │
　│    │                │                  │                  │一千七百八十元          │
　├──┼────────┼─────────┼─────────┼────────────┤
　│二  │民國九十一年九月│全虹通訊永康中北店│偽造「丙○○」之簽│聯邦銀行信用卡（卡號同右│
　│    │二十七日        │                  │名一枚            │）                      │
　│    │                │                  │                  │五千五百元              │
　│    │                │                  │                  │                        │
　│    │                │                  │                  │                        │
　├──┼────────┼─────────┼─────────┼────────────┤
　│三  │民國九十一年九月│曼妮服飾精品店    │偽造「丙○○」之簽│第一銀行信用卡卡號：    │
　│    │二十七日        │                  │名一枚            │000000000000│
　│    │                │                  │                  │八一○七號              │
　│    │                │                  │                  │                        │
　│    │                │                  │                  │五百九十元              │
　│    │                │                  │                  │                        │
　├──┼────────┼─────────┼─────────┼────────────┤
　│四  │民國九十一年九月│全虹通訊永康中北店│偽造「丙○○」之簽│第一銀行信用卡（卡號同右│
　│    │                │                  │名一枚            │）                      │
　│    │                │                  │                  │一萬元                  │
　│    │                │                  │                  │                        │
　└──┴────────┴─────────┴─────────┴────────────┘
